臺灣高雄地方法院民事判決　　　　　　　　　　　　九十二年度訴字第三二四二號
　　原　　　告　緯峻實業有限公司
　　法定代理人　乙○○
　　被　　　告　宗益有限公司
　　法定代理人　甲○○
右當事人間給付工程款事件，本院於民國九十三年三月二十三日言詞辯論終結，判決
如下：
    主    　文
被告應給付原告新台幣伍拾捌萬柒仟貳佰貳拾元，及自民國九十二年十二月三日起至
清償日止，按年息百分之五計算之利息。
訴訟費用由被告負擔。
本判決於原告以新台幣貳拾萬元為被告供擔保後，得假執行。被告如以新台幣伍拾捌
萬柒仟貳佰貳拾元為原告預供擔保，得免為假執行。
    事實及理由
一、本件被告經合法通知，無正當理由未於言詞辯論期日到場，核無民事訴訟法第三
    百八十六條所列各款情形，爰依原告之聲請，由其一造辯論而為判決。
二、原告主張：被告向訴外人大都市營造工程股份有限公司（下稱大都市公司）承攬
    「花蓮海洋公園渡假酒店中央區工程」（下稱業主工程）後，於民國九十一年七
    月間將業主工程其中「花蓮海洋公園度假旅館之不鏽鋼鍍鈦銅樹等」工程（下稱
    系爭工程）轉承攬予原告，工程款分別約定新台幣（下同）三十六萬元、二萬零
    二百二十元、十一萬七千六百元、十萬零二千元、二萬元及九十一年八月二十一
    日簽收單記載金額三千四百元，合計總工程款六十二萬三千二百二十元（下稱系
    爭契約），被告並於九十一年七月二十一日給付其中第一筆工程款三十六萬元之
    百分之十即三萬六千元為訂金。原告承攬系爭工程業於九十一年八月二十一日安
    裝完成，同年月二十四日並由被告受僱人李耀洲驗收無誤，而原告負責施作之不
    鏽鋼鍍鈦銅樹、欄杆、花槽、園管、嵌牆扶手、踢腳板等工程項目均於業主使用
    中。本件原告承攬系爭工程業已完工，並經驗收完成，且已逾保固期間，依系爭
    契約備註一、付款方式記載：依工程進度請款，保留款百分之十，工程進度款百
    分之九十等語，原告自得請求被告給付其餘工程款等情。爰本於承攬法律關係，
    聲明：求為判決被告應給付五十八萬七千二百二十元（下稱系爭工程款），及自
    起訴狀繕本送達被告翌日即九十二年十二月三日起至清償日止，按年息百分之五
    計算之利息；願供擔保，請准宣告假執行。
三、被告未於言詞辯論期日到場，惟據其提出書狀所為聲明及陳述：依系爭契約備註
    欄二、配合事項第二點約定：系爭工程施工品質要求，則依被告與業主合約規定
    辦理。而按被告與大都市公司簽訂工程第十條約定：「工程全部完竣后，先經工
    務所初驗再由甲方派員辦理單項工程複驗，合格后方為正式驗收。甲方驗收后若
    發現工程與規定不符時，乙方需按甲方指定期限內立即修改完善，如逾期尚未完
    成者，除應依本契約第五條第五款及第十三條規定辦理外，甲方並得於必要時逕
    行代雇工處理，款項如有不足，得向乙方或其保證人追繳之，凡驗收所需之工人
    、器具及梯架等，概由乙方供給之」。依上所述，本件應先由原告完成系爭契約
    所定工作後，通知被告按業主驗收標準辦理工程驗收事項，且於業主驗收完結後
    ，始得請求系爭工程款。又原告雖自陳依約完成承攬工作，惟既未通知被告驗收
    工程，亦未經大都市公司與被告辦理驗收結算事宜，原告自不得請求給付工程款
    ，從而，原告提起本訴，即屬無據，應予駁回等語置辯。爰聲明：原告之訴及假
    執行聲請均駁回；如受不利判決，願供擔保，請准宣告免為假執行。
四、原告主張被告與大都市公司簽訂承攬工程契約，承攬「花蓮海洋公園渡假酒店中
    央區工程」後，於九十一年七月間將其中「花蓮海洋公園度假旅館之不鏽鋼鍍鈦
    銅樹等」工程轉承攬予原告，工程款分別約定三十六萬元、二萬零二百二十元、
    十一萬七千六百元、十萬零二千元、二萬元及九十一年八月二十一日簽收單記載
    金額三千四百元，合計總工程款六十二萬三千二百二十元，被告並於九十一年七
    月二十一日給付其中第一筆工程款三十六萬元之百分之十即三萬六千元為訂金等
    事實，為被告所不爭執，並有原告提出系爭契約五件及簽收單一件為證，並據本
    院依職向大都市公司查明屬實，有該公司九十三年三月十八函附卷可稽，堪認原
    告主張上情屬實。惟被告否認原告請求權，並以：原告雖自陳依約完成承攬工作
    ，惟並未通知被告驗收，況原告施工工程部分，亦未經大都市公司與被告辦理驗
    收結算事宜，是原告提起本訴，洵屬無據云云置辯。
五、茲本件應予審究者，乃原告請求被告給付系爭工程款要件為何？原告請求給付工
    程款要件是否發生？爰分述如下：
（一）原告請求被告給付系爭工程款要件：
  １、被告抗辯主張：依系爭契約備註欄二、配合事項第二點約定及業主工程第十條
      約定，本件應先由原告完成系爭契約所定工作後，通知被告按業主驗收標準辦
      理工程驗收事項，且經業主驗收完結，始得請求系爭工程款云云，惟為原告所
      否認。經查，依系爭契約備註欄二、配合事項第二點約定：「本工程之施工品
      質要求則依甲方（被告）與業主之合約規定辦理」事項，其中載明施工品質，
      按被告與業主間合約辦理等語相互參酌以觀，顯見上開約定，係就原告承攬系
      爭工程施工品質所為之規範。而依被告與大都市公司簽訂業主工程第十條約定
      ：「工程全部完竣后，先經工務所初驗再由甲方派員辦理單項工程複驗，合格
      后方為正式驗收。甲方驗收后若發現工程與規定不符時，乙方需按甲方指定期
      限內立即修改完善，如逾期尚未完成者，除應依本契約第五條第五款及第十三
      條規定辦理外，甲方並得於必要時逕行代雇工處理，款項如有不足，得向乙方
      或其保證人追繳之，凡驗收所需之工人、器具及梯架等，概由乙方供給之」事
      項，其中載明工程全部完工，應經初驗、複驗、正式驗收，如發現與工程規定
      不符時，須於指定期限內修改完善等語相互參酌以觀，顯係針對工程驗收事項
      為規範，核與系爭契約備註欄第二點約定工程品質事項，並不相同。是被告以
      系爭契約備註欄第二點約定事項，主張系爭契約應適用業主工程契約第十條約
      定，須待業主驗收完結，始得請求系爭工程款云云，洵屬無據。至系爭工程工
      程品質如兩造未為特別約定者，則應適用民法承攬契約相關規定。
  ２、次查，原告承攬系爭工程，於完工後，應經被告驗收程序，始得向被告請求系
      爭工程款乙節，為原告所自承，堪予認定。從而，本件原告請求被告給付系爭
      工程款之要件，自以其完成系爭工程，並經被告驗收為限。
（二）原告請求被告給付系爭工程款要件是否發生：
  １、經查，原告主張其於九十一年八月二十一日完成系爭工程，同年月二十四日經
      由被告受僱人驗收，伊承攬施作不繡鋼鍍鈦銅樹及欄杆等工程，均已交付業主
      使用等情，其中關於被告已驗收系爭工程乙節，固為被告所否認，惟被告對於
      原告主張完成系爭工程乙節，則不予爭執。已徵原告主張其於九十一年八月二
      十一日完成系爭工程之事實，堪可採認。次查，原告係一營業公司，其承攬被
      告系爭工程，所追求者，無非是商業上合理之利潤。而按原告既於九十一年八
      月二十一日完成系爭工程，其為本身合理利潤酌量，進而請求被告驗收系爭工
      程，自屬情理內推斷，堪予採認。倘參諸被告雖否認驗收系爭工程之事實，然
      其既未到庭抗辯，亦未提出任何證據資料以實其說，則被告空言抗辯，自難採
      信。從而，原告主張系爭工程業於九十一年八月二十四日經由被告受僱人李耀
　　　洲驗收完畢乙節，已堪採信。
  ２、又查，本院為明瞭被告與大都市公司間有關業主工程完工、驗收及保固事宜等
      相關事宜，乃依職權向大都市公司函查上情。而依大都市公司九十三年三月十
      八日函稱：「．．宗益公司確曾承攬陳報人上開工程（業主工程），惟宗益公
      司於九十一年十月起即因財務問題，工程並未全部完工．．」等語，顯見被告
      所以未完成業主工程，係導因於財務問題，足徵本件被告承攬業主之工程，所
      以無法辦理驗收結算，係被告個人因素所造成，核與原告施工無關。從而，被
      告辯稱：伊向業主承攬工程，包括因原告施工不良，致系爭工程無從驗收云云
      ，難予採信。
  ３、再查，被告承攬業主工程總工程約二千餘萬元乙節，業據原告陳明綦詳，倘參
      諸大都市公司函檢附台灣台北地方法院九十二年八月七日以北院錦九十二執玄
      字第一六六八四號執行命令說明欄記載：「本院九十二年度執字第一六六八四
      號清償債務強制執行事件，前經命令扣押債務（即被告）對第三人（大都市公
      司）之債權金額新台幣貳仟柒佰玖拾萬元及利息、執行費」等語，堪予認定。
      復查，被告與大都市公司間所生工程款，其中僅保留款一百三十二萬四百九十
      元尚未經被告領取乙節，有大都市公司前開函附卷可稽，顯見被告承攬業主工
      程，其應領工程款，多已領取。而按被告承攬大都市公司之工程，既已多完成
      ，益徵原告承攬系爭工程，應已完成，並經被告驗收無誤。是被告空言辯稱：
      系爭工程未經伊驗收完成云云，即難採信。
  ４、綜上，原告既依約完成系爭工程，並經被告驗收，則原告依系爭契約備註欄第
      一點約定，請求被告給付系爭工程餘款，即屬有據。
六、從而，原告本於承攬法律關係，請求被告給付五十八萬七千二百二十元，及自起
    訴狀送達翌日即九十二年十二月三日起至清償日止，按年息百分之五計算之利息
    ，為有理由，應予准許。
七、兩造陳明願供擔保，請准宣告假執行，核無不合，爰分別酌定相當擔保金額，併
    准許之。
八、據上論結：原告之訴為有理由，依民事訴訟法第三百八十五條第一項前段、第七
    十八條、第三百九十條第二項、第三百九十二條第二項，判決如主文。
中　　　華　　　民　　　國　　九十三　　年　　　四　　　月　　　六　　　日
                                臺灣高雄地方法院民事第二庭
~B法　　　官　李昭彥
正本係照原本作成。
如不服本判決，應於送達後廿日內，向本院提出上訴狀並表明上訴理由，如於本判決
宣示後送達前提起上訴者，應於判決送達後十日內補提上訴理由書（須附繕本）。
中　　　華　　　民　　　國　　九十三　　年　　　四　　　月　　　六　　　日
      年                月                日
~B法院書記官　鄭翠蘭
